臺灣高等法院刑事判決　　　　　　　　 94年度上訴字第525號
上　訴　人　臺灣臺北地方法院檢察署檢察官
上　訴　人
即　被　告　甲○○
上列上訴人因被告犯誣告等案件，不服臺灣臺北地方法院93年度
訴字第1617號，中華民國93年12月31日第1審判決（起訴案號：
臺灣臺北地方法院檢察署93年度偵字第19006號），提起上訴，
本院判決如下：
    主  文
原判決撤銷。
甲○○意圖他人受刑事處分，向該管公務員誣告，累犯，處有期
徒刑參月，如易科罰金，以參佰元折算壹日。
    事  實
一、甲○○於民國（下同）90年間因傷害案件，經原審判處有期
    徒刑2月，於91年8月1日執行完畢，緣其於92年8月14日進入
    陳俊雄經營之通路霸有限公司（下稱通路霸公司）任業務經
    理乙職，因認有利可圖，遂向陳俊雄要求將公司讓渡予其經
    營，雙方並於92年10月16日，在臺北市大同區○○○路67號
    2樓上開公司內簽訂股東同意書，由其親自在同意書上簽名
    ，並於同年月22日據以向臺北市政府商業管理處辦理公司變
    更登記在案，而後因陳俊雄拒不出面處理公司之債務，其為
    促使陳俊雄出面，竟意圖使陳俊雄受刑事處分，明知該股東
    同意書上之甲○○簽名係由其親簽，竟於不詳時、地加以影
    印後，變造其原有上開同意書中之簽名字體，復於93年6月
    30日以上開變造之同意書為證據，具狀向臺灣臺北地方法院
    檢察署誣告陳俊雄涉有偽造文書、詐欺罪嫌，經檢察官收案
    後發交與台北市政府警察局士林分局調查，其於93年9月27
    日經警通知製作警訊筆錄時，向製作筆錄之警員坦承其係希
    望陳俊雄出面處理公司債務問題，才會捏造事實對陳俊雄提
    出告訴等情，而於其所誣告之案件裁判確定前，自白前揭誣
    告犯行。
二、案經台北市政府警察局士林分局報請台灣台北地方法院檢察
　　署檢察官偵查起訴。
    理  由
一、上揭犯罪事實，業據上訴人即被告甲○○於警詢、偵查、原
    審及本院審理時坦認不諱，核與被害人陳俊雄證稱之情節相
    符，並有被告提出日期為93年6月30日之刑事告訴狀、被告
    簽立及變造之股東同意書各1紙、通路霸公司變更登記表、
    通路霸公司92年10月22日台北市政府營利事業登記證等各1
    份附卷可參，足見被告前開任意性之自白與事實相符，應堪
    採信，故本件事證明確，被告之犯行堪予認定。
二、核被告所為，係犯刑法第169條第1項之誣告罪。其前開變造
    股東同意書上簽名之行為，因係被告自己之名義，且文書之
    內容，亦非出於虛構，尚不成立變造私文書罪。至其意圖使
　　陳俊雄受刑事處分而變造證據（即前開股東同意書上簽名部
　  分），為誣告行為所吸收，不另論罪（最高法院27年滬上字
    第38號、30年上字第194號、47年台上字第919號判例意旨參
    照）。又被告於90年間曾因傷害案件，經原審判處有期徒刑
    2月，於91年8月1日執行完畢等情，有本院被告全國前案紀
    錄表1份在卷可徵，其於受有期徒刑之執行完畢後5年內再犯
    本件有期徒刑以上之罪，為累犯，應依刑法第47條規定加重
    其刑。次按犯第169條誣告之罪，於所誣告之案件裁判確定
    前自白者，減輕或免除其刑，刑法第172條定有明文。故被
    告於警詢、偵查、原審及本院審理時均自白犯行，揆諸前
    開說明，應依刑法第172條規定，減輕其刑，並先加重而後
    減輕之。
三、原審據以論科，固非無見。惟查：因刑法第172條減輕或免
    除其刑之規定，為必減之硬性規定（最高法院74年度台上字
　　第1050號判決意旨參照），屬刑法分則之減輕。另按有期徒
    刑、拘役、罰金減輕者，減輕其刑至2分之1 ，但同時有免
    除其刑之規定者，其減輕得減至3分之2；有期徒刑或罰金加
    減者，其最高度及最低度同加減之，刑法第66條、第67條分
    別定有明文。本件被告應依刑法第172條規定減輕乙節，已
    如前述，依前開說明，其所犯刑法第169條之法定刑度最高
    度雖為7年，惟經減輕後，其法定刑最高度僅為3年6月，而
    有刑法第41條得易科罰金之適用，原審認本件無刑法第41條
    之適用，未為易科罰金之諭知，尚有未洽。檢察官及被告上
    訴意旨指摘及此，為有理由，應由本院撤銷改判。爰審酌被
    告與陳俊雄間雖有糾紛，卻不思以正當方式處理，竟向檢察
    署提出刑事告訴，謊稱陳俊雄涉有刑法偽造文書、詐欺等罪
    嫌，使陳俊雄受有刑事追訴之危險，且此行為浪費司法資源
    ，惡性非輕，惟其於警詢時即供認虛報，所生之危害尚未擴
    大，及其犯罪後之態度良好等一切情狀，量處如主文第2項
    所示之刑，並諭知易科罰金之折算標準，以資懲儆。
據上論斷，應依刑事訴訟法第369條第1項前段、第364條、第299
條第1項前段，刑法第169條第1項、第172條、第47條，罰金罰鍰
提高標準條例第2條，判決如主文。
本案經檢察官沈明彥到庭執行職務。
中　　華　　民　　國　　94　　年　　4　　月　　29　　日
　　　　　　　　　刑事第十一庭審判長法  官  陳祐輔
                                    法  官  陳國文
                                    法  官  邱瑞祥
上正本證明與原本無異。
如不服本判決，應於收受送達後十日內向本院提出上訴書狀，其
未敘述上訴之理由者並得於提起上訴後十日內向本院補提理由書
（均須按他造當事人之人數附繕本）。
                                    書記官  吳金來
中　　華　　民　　國　　94　　年　　4　　月　　29　　日
附錄：本案論罪科刑法條全文
刑法第169條：
意圖他人受刑事或懲戒處分，向該管公務員誣告者，處七年以下
有期徒刑。
意圖他人受刑事或懲戒處分，而偽造、變造證據，或使用偽造、
變造之證據者，亦同。
刑法第172條：
犯第一百六十八條至第一百七十一條之罪，於所虛偽陳述或所誣
８告之案件，裁判或懲戒處分確定前自白者，減輕或免除其刑。
